臺灣彰化地方法院刑事判決
109年度訴字第1006號
公  訴  人  臺灣彰化地方檢察署檢察官
被      告  許凱強



上列被告因違反洗錢防制法等案件，經檢察官提起公訴（109年
度偵字第9759號、109年度偵字第10283號），本院判決如下：
    主  文
許凱強共同犯洗錢防制法第十四條第一項之一般洗錢罪，處有期
徒刑壹年，併科罰金新臺幣参萬元，罰金如易服勞役，以新臺幣
壹仟元折算壹日。未扣案之犯罪所得新臺幣伍萬元沒收，於全部
或一部不能沒收或不宜執行沒收時，追徵其價額。
被訴違反組織犯罪防制條例部分無罪。
    事  實
一、許凱強與姓名年籍不詳綽號「米奇」之成年人，共同意圖為
    自己不法所有，基於詐欺取財及掩飾、隱匿特定犯罪所得之
    去向之洗錢之犯意聯絡，先由「米奇」於民國108年3月初某
    日，與張詠勝互加為通訊軟體LINE好友後，「米奇」乃向張
    詠勝詐稱「投資可獲利」等語，致使張詠勝陷於錯誤，而於
    108年3月20日下午5時53分許，轉帳新臺幣（下同）5萬元至
    許凱強向不知情之陳銘惶（所涉幫助詐欺取財等罪嫌部分，
    另經臺灣彰化地方檢察署檢察官以109年度偵緝字第13號為
    不起訴處分確定）所借用之中華郵政股份有限公司（下稱中
    華郵政公司）二林郵局帳戶（帳號:000-00000000000000，
    下稱二林郵局帳戶)，而由許凱強於108年3月22日下午2時24
    分許、25分許，在中華郵政公司草湖郵局（址設彰化縣○○鄉
    ○○村○○路0段000號）設置的自動櫃員機分別提領4萬元、1萬
    元。
二、案經張詠勝訴由彰化縣警察局芳苑分局報請臺灣彰化地方檢
    察署檢察官偵查起訴。
    理  由
一、以下本案所引用被告以外之人於審判外之言詞或書面陳述，
    而不符合刑事訴訟法第159條之1至第159條之4之規定者，均
    經本院於審理時當庭直接提示而為合法之調查，檢察官、被
    告均不爭執其證據能力，本院審酌前開證據作成或取得之情
    況，並無非法或不當取證之情事，亦無顯不可信之狀況，故
    認為適當而均得作為證據。是前開證據，依刑事訴訟法第15
    9條之5之規定，皆具有證據能力，先予敘明。
二、訊據被告許凱強固供承有上開提領款項之行為，惟矢口否認
    有何公訴人所指之犯行，辯稱：伊係領取博弈款項云云。經
    查：
　㈠姓名年籍不詳綽號「米奇」之成年人於108年3月初某日，與
    被害人張詠勝互加為通訊軟體LINE好友後，「米奇」乃向被
    害人張詠勝詐稱「投資可獲利」等語，致使被害人張詠勝陷
    於錯誤，而於108年3月20日下午5時53分許，轉帳5萬元至被
    告許凱強向不知情之陳銘惶所借用之二林郵局帳號000-0000
    0000000000號帳戶，而由被告許凱強於108年3月22日下午2
    時24分許、25分許，在中華郵政公司草湖郵局（址設彰化縣
    ○○鄉○○村○○路0段000號）設置的自動櫃員機分別提領4萬元
    、1萬元等情，除據被告許凱強對於有提領4萬元、1萬元等
    情供承在卷外，業據證人即被害人張詠勝於警詢中證述明確
    （見偵字第9759號卷第39至41頁），並有證人陳銘惶於本院
    審理中之證述（見本院卷㈡第97至109頁）在卷可稽，復有中
    華郵政公司客戶歷史交易清單、國泰世華商業銀行存匯作業
    管理部109年8月13日國世存匯作業字第1090118335號函暨所
    附存戶之往來資料及監視器翻拍照片（見偵字第9759號卷第
    43至51頁）在卷可參，是此部分之事實，先予認定。
　㈡被告雖以前詞置辯，惟查：
　　⒈證人陳銘惶於本院審理中證稱：其所有二林郵局帳戶係作
      為領取彰化縣補助使用，其在108年間有將該帳戶的提款
      卡借給許凱強，他說要簽賭，大概簽3、4次，許凱強中獎
      的話，會分其5、6百元，有2次，但其不知道具體簽中的
      金額，都是許凱強講的等語（見本院卷㈡第97至109頁），
      是依證人陳銘惶證述情節，與被告辯稱：出資各半、獎金
      平分等語互不相符，對於簽賭過程亦係聽聞被告所述，本
      身對於簽賭情節均不知悉，僅係單純交付帳戶提款卡供被
      告許凱強使用，是被告許凱強辯稱：係與證人陳銘惶共同
      簽賭之情節，是否可採，即屬有疑。
　　⒉再者，依證人陳銘惶上開帳戶之交易明細，除證人陳銘惶
      每月領取之補助匯入之紀錄外，僅有108年3月18日異常匯
      入3萬元、2萬元，隨即遭提領一空，以及本案108年3月20
      日異常匯入5萬元，而經被告於108年3月22日提領一空，
      又此異常情形並經中華郵政公司分別於108年3月19日、10
      8年3月26日（因於108年3月22日解除異常交易紀錄）設定
      為異常交易帳戶等情，有中華郵政公司彰化郵局110年9月
      16日彰營字第1101810025號函暨所附異常交易帳戶註記切
      結書（見本院卷㈡第125至129頁）在卷可參，是依帳戶之
      交易紀錄，均未見有何博弈投注之舉措，僅係單純有款項
      匯入，復遭提領一空之情，亦與被告前開所稱博弈獲利云
      云不符，是其前開所辯，顯無理由，不足為採。
　　⒊此外，觀以證人陳銘惶上開二林郵局帳戶之交易明細，於1
      08年3月20日下午5時46分、47分許、晚上9時5分、6分、4
      4分、晚上11時12分許，分別於花蓮縣、新北市為提款行
      為均失敗等情，有財金資訊股份有限公司110年9月16日金
      訊營字第1100003169號函暨所附自動化服務機器（ATM）
      跨行提款/查詢交易明細表（見本院卷㈡第133至135頁）在
      卷可參，而被告許凱強自承上開提款行為均係其所為；又
      被告許凱強於提領款項失敗後，先於108年3月22日指示證
      人陳銘惶至芳苑草湖郵局臨櫃申辦解除異常交易帳戶註記
      切結，隨即自行提領4萬元、1萬元等情，亦有中華郵政公
      司彰化郵局110年9月16日彰營字第1101810025號函暨所附
      異常交易帳戶註記切結書（見本院卷㈡第125至129頁）在
      卷可參。是被告許凱強主觀上若非清楚知悉匯入款項之具
      體金額及來源，何會於歷次提領失敗後，積極指示證人陳
      銘惶解除警示，並隨即將款項自行領出，足認其主觀上對
      於上開「米奇」詐騙被害人之情應知之甚詳，而仍為前開
      取款行為之分擔，其與「米奇」共犯前開犯行，至為明確
      。
　㈢綜上所述，被告前開所辯，顯屬卸責之詞，不足採信，從而
    ，本案事證明確，被告犯行，堪以認定，應予依法論科。
三、論罪科刑：
  ㈠是核被告所為，係犯刑法第339條第1項之詐欺取財罪及洗錢
    防制法第14條第1項之一般洗錢罪。公訴意旨雖認被告就詐
    欺取財部分，應成立刑法第339條之4第1項第2款之3人以上
    共同犯詐欺取財罪，然查，檢察官所舉之證據資料，除姓名
    年籍不詳之「米奇」及被告許凱強參與本案犯行外，尚無其
    他證據足資認定有何第三人或3以上之人共同參與本案犯罪
    之情事，難認實施詐欺正犯有3人以上，公訴意旨尚有未洽
    ，然因起訴之基本社會事實相同，本院自得依刑事訴訟法第
    300條之規定，變更起訴法條為刑法第339條第1項之普通詐
    欺取財罪，而此部分亦經本院於審理中當庭告知被告（見本
    院卷㈡第118頁），予以辨明之機會，於被告之防禦權無所妨
    礙，併此說明。另公訴意旨雖未引用洗錢防制法第14條第1
    項之罪名，惟於犯罪事實欄已明確記載被告許凱強借用他人
    帳戶，且此部分之犯罪事實與已起訴之詐欺取財間，具有想
    像競合犯之裁判上一罪關係，為起訴效力所及，而本院亦於
    審理中當庭告知此部分之法條（見本院卷㈠第276頁），本院
    自應併予審理，再予敘明。
  ㈡被告與姓名年籍不詳自稱「米奇」之成年人就上開犯行，互
    有犯意聯絡、行為分擔，為共同正犯。
  ㈢被告所為一般洗錢罪及詐欺取財罪間，行為有部分重疊合致
    ，且犯罪目的單一，依一般社會通念，應評價為一罪方符合
    刑罰公平原則，為想像競合犯，應依刑法第55條規定，從一
    重之一般洗錢罪處斷。
  ㈣爰審酌被告正值青壯，不思循正途獲取經濟收入，為牟取不
    法利益，而為前揭犯行，所為嚴重損害社會經濟秩序，破壞
    人際間信任關係，實不足取；並考量被告參與本案犯罪動機
    、目的、手段、角色分工、所獲得之報酬，暨其智識程度、
    生活狀況、被害人所受之損害等一切情狀，量處如主文所示
    之刑，並就罰金刑部分，諭知易服勞役之折算標準，以資儆
    懲。
  ㈤沒收：
　　按洗錢防制法第18條第1 項前段固規定：「犯第14條之罪，
    其所移轉、變更、掩飾、隱匿、收受、取得、持有、使用之
    財物或財產上利益，沒收之」，而刑法第11條規定：「本法
    總則於其他法律有刑罰、保安處分或沒收之規定者，亦適用
    之。但其他法律有特別規定者，不在此限。」故除洗錢防制
    法第18條第1 項前段所定洗錢標的沒收的特別規定外，其餘
    刑法第38條之1 第3 項之規定，依據刑法第11條前段之規定
    ，自得加以適用。而本案洗錢標的5萬元均由被告許凱強取
    得等情，業據被告許凱強於偵訊中供承在卷，雖未扣案，仍
    應依洗錢防制法第18條第1 項前段、刑法第38條之1 第3 項
    規定宣告沒收，於全部或一部不能沒收或不宜執行沒收時，
    追徵其價額。
四、無罪部分：
　㈠公訴意旨另以被告就本件犯行，亦應構成組織犯罪防制條例
    第3條第1項後段參與犯罪組織罪等語。
　㈡按犯罪事實應依證據認定之，無證據不得認定犯罪事實；又
    不能證明被告犯罪或其行為不罰者，應諭知無罪之判決，刑
    事訴訟法第154條第2項丶第301條第1項分別定有明文。另刑
    事訴訟法第161條第1項規定：檢察官就被告犯罪事實，應負
    舉證責任，並指出證明之方法。因此，檢察官對於起訴之犯
    罪事實，應負提出證據及說服之實質舉證責任。倘其所提出
    之證據，不足為被告有罪之積極證明，或其指出證明之方法
    ，無從說服法院以形成被告有罪之心證，基於無罪推定之原
    則，自不能為被告有罪之判決（最高法院92年度臺上字第12
    8號判決意旨參照）。
　㈢按本條例所稱犯罪組織，指3人以上，以實施強暴、脅迫、詐
    術、恐嚇為手段或最重本刑逾5年有期徒刑之刑之罪，所組
    成具有持續性或牟利性之有結構性組織，組織犯罪防制條例
    第2條第1項定有明文。然公訴人所舉之證據資料，本案共犯
    是否確有3人以上，已屬有疑，業經前所敘明，且無其他證
    據足以認定被告係參與某特定詐欺犯罪組織後，始為本次詐
    欺犯行，要與組織犯罪防制條例第3條第1項後段參與犯罪組
    織罪之要件不符，自難以該罪相繩。
　㈣綜上所述，本院尚無法證明被告有檢察官起訴所指參與犯罪
    組織罪嫌，檢察官認此部分與上述有罪部分為數罪關係，揆
    諸前開說明，自應就此部分為被告無罪之諭知。
據上論斷，應依刑事訴訟法第299條第1項前段、第300條、第301
條第1項，洗錢防制法第14條第1項、第18條第1項前段，刑法第1
1條、第28條、第339條第1項、第55條、第42條第3項前段、第38
條之1第3項，刑法施行法第1條之1第1項，判決如主文。
本案經檢察官余建國提起公訴，檢察官劉欣雅到庭執行職務。
中　　華　　民　　國　　111 　年　　5 　　月　　3 　　日
            刑事第四庭　  審判長法　官  余仕明　  
                                法　官  許家偉　 
                                法　官  林怡君
以上正本證明與原本無異。
如不服本判決應於收受判決後20日內向本院提出上訴書狀，並應
敘述具體理由。其未敘述上訴理由者，應於上訴期間屆滿後20日
內向本院補提理由書(均須按他造當事人之人數附繕本)「切勿逕
送上級法院」。
無罪部分僅檢察官得上訴。
告訴人或被害人如對本判決不服者，應具備理由請求檢察官上訴
，其上訴期間之計算係以檢察官收受判決正本之日期為準。
中　　華　　民　　國　　111 　年　　5 　　月　　3 　　日
                          書   記   官  馬竹君
附錄本案論罪科刑法條：
刑法第339條第1項
意圖為自己或第三人不法之所有，以詐術使人將本人或第三人之
物交付者，處5年以下有期徒刑、拘役或科或併科50萬元以下罰
金。
以前項方法得財產上不法之利益或使第三人得之者，亦同。
前二項之未遂犯罰之。

洗錢防制法第14條第1項
有第二條各款所列洗錢行為者，處7年以下有期徒刑，併科新臺
幣5百萬元以下罰金。
前項之未遂犯罰之。
前二項情形，不得科以超過其特定犯罪所定最重本刑之刑。